臺灣桃園地方法院刑事判決                                          110年度訴字第538號
公  訴  人  臺灣桃園地方檢察署檢察官
被      告  呂泓鈞



選任辯護人  邱昱誠律師
            王聖傑律師
            黃志興律師(已解除委任)
上列被告因違反毒品危害防制條例案件，經檢察官提起公訴（10
9年度偵字第35180號、第35640號），本院判決如下：
    主  文
呂泓鈞販賣第三級毒品，未遂，處有期徒刑貳年。緩刑伍年，緩
刑期間內付保護管束，並應於緩刑期內向指定之政府機關、政府
機構、行政法人、社區或其他符合公益目的之機構或團體，提供
貳佰肆拾小時之義務勞務；並應於本判決確定之日起壹年內，接
受受理執行之地方檢察署所舉辦之法治教育伍場次。
扣案如附表所示之物均沒收。 
    事  實
一、呂泓鈞明知愷他命、4-甲基甲基卡西酮為毒品危害防制條例
    第2 條第2 項第3 款列管之第三級毒品，依法均不得販賣，
　　竟與真實姓名年籍不詳、綽號「小漁」之人（下稱「小漁」
    ）共同基於販賣第三級毒品以牟利之犯意聯絡，先由「小漁
    」於民國109年11月12日下午4時許前某時，在不詳地點，使
    用行動電話門號0000000000號手機發送販毒廣告訊息「青心
    滿5千介紹朋友送精力湯 茶葉加量、茶葉【兩罐9三罐12五
    罐19】、精力湯7百3送15送2、24Z 0000000000」等語，向不
    特定人兜售毒品咖啡包。嗣於109年11月12日下午4時許，警
    方接獲檢舉人舉報，便撥打上開訂購專線，以購買毒品為由
    ，與「小漁」約定交易之時間及地點，而「小漁」旋以行動
    電話門號0000000000號與呂泓鈞所持用之行動電話門號0000
    000000號進行聯繫，並指示呂泓鈞前往約定地點進行毒品交
    易，呂泓鈞遂依指示於同日晚上9時25分許，抵達交易地點
    即桃園市○○區○○○000號前，並以新臺幣（下同）5,100元之
    價格，販售第三級毒品愷他命1包及含有第三級毒品「4-甲
    基甲基卡西酮」成分之咖啡包4包（起訴書誤載為「5包」，
    業經公訴人當庭更正）予喬裝買家之員警，隨即為警當場表
    明身分後當場予以逮捕而未遂，並扣得第三級毒品愷他命13
    包（驗前總毛重12.3568公克）、含有上開第三級毒品「4-
    甲基甲基卡西酮」成分之毒品咖啡包5包（驗前總毛重26.65
    公克，驗前總淨重21.8公克，驗前總純質淨重約0.87公克）
    、行動電話1 支（含門號0000000000號SIM 卡1 張）。
二、案經桃園市政府警察局平鎮分局報請臺灣桃園地方檢察署檢
    察官偵查起訴。
    理  由
壹、程序部分：
一、按被告以外之人於審判外之言詞或書面陳述，除法律有規定
    者外，不得作為證據；又被告以外之人於審判外之陳述，雖
    不符合同法第159 條之1 至第159 條之4 規定，但經當事人
    於審判程序同意作為證據，法院審酌該言詞陳述或書面陳述
    作成時之情況，認為適當者，亦得為證據。當事人、代理人
    或辯護人於法院調查證據時，知有第159 條第1 項不得為證
    據之情形，而未於言詞辯論終結前聲明異議者，視為有前項
    之同意，刑事訴訟法第159 條第1 項及第159 條之5 分別定
    有明文。經查，本判決下列所引用之被告以外之人於審判外
    之陳述（含書面陳述），檢察官、被告呂泓鈞及其辯護人迄
    至本院言詞辯論終結前均未聲明異議，本院審酌上開證據資
    料製作時之情況，尚無違法不當及證明力明顯過低之瑕疵，
    亦認為以之作為證據應屬適當，揆諸前開規定，爰依刑事訴
    訟法第159 條之5 規定，認前揭證據資料均有證據能力。
二、本件認定事實所引用之本件卷內之非供述證據，檢察官、被
    告及其辯護人均未主張排除前開證據之證據能力，且迄於本
    院言詞辯論終結前均未表示異議，本院審酌前開非供述證據
    並無證據證明係公務員違背法定程序所取得，亦無刑事訴訟
    法第159 條之4 之顯有不可信之情況與不得作為證據之情形
    ，是本件認定事實所引用之本件卷內之非供述證據，均認為
    有證據能力。
貳、實體部分：
一、認定事實之理由及依據：
  ㈠上揭犯罪事實，業據被告呂泓鈞於警詢、本院準備程序及審
    理時均坦承不諱（詳見桃檢109偵35180號卷第22至24頁；本
    院卷第107至109頁、第279頁），並有警員職務報告、譯文
    表、桃園市政府警察局平鎮分局搜索扣押筆錄暨扣押物品目
    錄表、刑案現場照片、手機翻拍販賣毒品訊息在卷可稽（詳
    見桃檢109偵35180號卷第37至39頁、第41至49，第59至64頁
    、第67至71頁、第72頁），復有扣案如附表所示之毒品及行
    動電話可憑。而警方於109年11月12日所扣得之如附表編號
    一、二所示之白色結晶13包、毒品咖啡包5包，經送鑑定，
    確分別檢出第三級毒品愷他命、4-甲基甲基卡西酮成分（重
    量詳如附表編號一、二所示），此有於詮昕科技股份有限公
    司109年12月21日毒品原物檢驗報告（報告編號：D121018）
    、內政部警政署刑事警察局110年2月20日刑鑑字第10980378
    93號鑑定書在卷可按（詳見桃檢109偵35180號卷第109頁；
    桃檢109偵35640號卷第107頁），足認被告前開任意性之自
    白，核與上揭事實相符，應值採信。
  ㈡按販賣毒品之所謂販賣行為，須行為人主觀上有營利意圖，
    且客觀上有販賣毒品行為，即足構成，至於實際上是否已經
    獲利，則非所問；必也始終無營利之意思，而以原價或低於
    原價有償讓與他人，方難謂為販賣行為，而僅得以轉讓罪論
    處（最高法院93年度台上字第1651號判決參照）。又販賣毒
    品係政府嚴予查緝之違法行為，且可任意分裝或增減其分量
    ，各次買賣之價格，當亦各有差異，隨供需雙方之資力、關
    係之深淺、需求之數量、貨源之充裕與否、販賣者對於資金
    之需求如何即殷切與否，以及政府查緝之態度，進而為各種
    不同之風險評估，而為機動性之調整，因之販賣之利得，除
    經坦承犯行，或帳冊價量均記載明確外，委難察得實情，是
    縱未確切查得販賣賺取之實際差價，但除別有事證，足認係
    按同一價格轉讓，確未牟利之情形外，尚難執此認非法販賣
    之事證有所不足，致知過坦承者難辭重典，飾詞否認者反得
    逞僥倖，而失情理之平。況且，販賣者從各種「價差」或「
    量差」或係「純度」謀取利潤方式，或有差異，然其所圖利
    益之非法販賣行為目的，則屬相同，並無二致；衡諸毒品取
    得不易，量微價高，依一般社會通念以觀，凡為販賣之不法
    勾當者，倘非以牟利為其主要誘因及目的，應無甘冒被查緝
    法辦重刑之危險，平白無端義務為該買賣之工作，是其販入
    之價格必較售出之價格低廉，而有從中賺取買賣差價牟利之
    意圖及事實，應屬符合論理法則，且不違背社會通常經驗之
    合理判斷。查被告於本院準備程序時供稱：本次交易如果成
    功，伊原本可以取得大約1,000元的報酬等語明確（詳見本
    院卷第107至109頁），應認被告就本件販賣第三級毒品未遂
    之犯行，主觀上應有從中賺取買賣價差以營利之意圖，至為
    灼然。
  ㈢綜上所述，本案事證明確，被告犯行堪予認定，應依法論科
    。 
二、論罪科刑：
  ㈠按刑法上所謂陷害教唆，係指行為人原無犯罪之意思，純因
    具有司法警察權者之設計誘陷，以唆使其萌生犯意，待其形
    式上符合著手於犯罪行為之實行時，再予逮捕者而言。此種
    「陷害教唆」，因行為人原無犯罪之意思，具有司法警察權
    者復伺機逮捕，係以不正當手段入人於罪，尚難遽認被陷害
    教唆者成立犯罪。至於刑事偵查技術上所謂之「釣魚」者，
    則指對於原已犯罪或具有犯罪故意之人，司法警察於獲悉後
    為取得證據，以設計引誘之方式，佯與之為對合行為，使其
    暴露犯罪事證，待其著手於犯罪行為之實行時，予以逮捕、
    偵辦者而言。後者因犯罪行為人主觀上原即有犯罪之意思，
    倘客觀上又已著手於犯罪行為之實行時，自得成立未遂犯，
    與「陷害教唆」情形迥然有別（最高法院101年度台上字第3
    253號判決意旨參照）。又按刑法上關於販賣罪，祇要被告
    本身原有販賣之故意，且已著手於販賣行為之實行，即應分
    別情形論以販賣既遂或未遂。倘對造無買受之真意，為協助
    警察辦案、非法奪取買賣標的物或為其他目的而佯稱購買，
    雖事實上不能真正完成買賣，但被告原來既有販賣之故意，
    且已著手於販賣行為，仍應論以販賣罪之未遂犯（最高法院
    102年度台上字第373號判決意旨參照）。本件係因警員接獲
    檢舉得知有不明人士發送暗示販毒之訊息，再依訊息所留之
    販毒專線與共犯「小漁」聯絡購買毒品，經共犯「小漁」指
    示被告攜帶第三級毒品愷他命13包及含有第三級毒品「4-甲
    基甲基卡西酮」成分之毒品咖啡包5包前往約定地點，並預
    計與喬裝買家之員警交易愷他命1包及毒品咖啡包4包，進而
    遭員警查獲本案犯行，足認被告與共犯「小漁」本即有販賣
    第三級毒品之故意，且已著手實行販賣第三級毒品之行為，
    然因警員為辦案所需而無購買第三級毒品之真意，致不能真
    正完成販賣行為。是核被告所為，係犯毒品危害防制條例第
    4條第6項、第3項之販賣第三級毒品未遂罪。
  ㈡被告與共犯「小漁」就上開販賣第三級毒品未遂犯行，有犯
    意聯絡及行為分擔，為共同正犯。
  ㈢被告客觀上已著手實施販賣犯行，然因警員自始即不具購買
    之真意，事實上不能真正完成買賣而不遂，為未遂犯，應依
    刑法第25條第2 項之規定，按既遂犯之刑減輕之。
  ㈣毒品危害防制條例第17條之適用：
  ⒈按毒品危害防制條例第17條第1項規定，犯該條例第4條至8條
    、第10條或第11條之罪，供出毒品來源，因而查獲其他正犯
    或共犯者，減輕或免除其刑。被告就本案之犯行，於偵查中
    按毒品危害防制條例17條第1項規定「犯第4條至第8條、第1
    0條或第11條之罪，供出毒品來源，因而查獲其他正犯或共
    犯者，減輕或免除其刑。」，所謂供出毒品來源係指足資辨
    別其非屬共犯或共同正犯前手之特徵，使調查或偵查犯罪之
    公務員因而對之發動調查或偵查，而適用該減刑規定，需供
    出毒品來源而查獲者（最高法院97年度台上字第1475號、98
    年度台上字第4062號、98年度台上字第3653號、98年度台上
    字第3391號判決意旨參照）。經查，本件被告固於本院審理
    時供稱其毒品來源係綽號「小漁」之林昱志（詳見本院卷第
    107頁)，然經本院先後函詢臺灣桃園地方檢察署、桃園市政
    府警察局平鎮分局有關被告是否有供出毒品上游林昱志而查
    獲乙節，經臺灣桃園地方檢察署於111 年1 月14日以桃檢維
    生109 偵35640 字第1119005908號函覆本院略以：本件並無
    查獲被告所述之上游「林昱志」等情；臺灣桃園地方檢察署
    又於111年1月21日以桃檢維生110他7088字第1119008393函
    覆本院略以：本件發查桃園市政府警察局平鎮分局追查，經
    追查結果，桃園市○○區○○路000號7樓並非「林昱志」之居住
    地。再者收機門號0000000000目前停用中，且最後申請之使
    用人為 PHONTHAWISUWAN，亦非「林昱志」。是本案目前無
    法得知「林昱志」之確實出生年月日、籍貫及住居所，即使
    「林昱志」涉有罪嫌，亦因不備訴訟程序要件，貴院仍然無
    法受理等情；桃園市政府警察局平鎮分局於110 年11月22日
    以平警分刑字第1100040443號函覆本院略以：關於本案毒品
    上游對象林昱志暱稱「小漁」，無法循線追查故未查獲該人
    等情，有前開各函文在卷可按（詳見本院卷第217至219頁、
    第245頁、第247頁）。據此，尚難認被告就本案販賣第三級
    毒品未遂之犯行有供出毒品來源因而查獲正犯或共犯之事實
    ，自無毒品危害防制條例第17條第1項減刑規定之適用。
　⒉另按修正前毒品危害防制條例第17條第2項規定「犯第4條至
    第8條之罪於偵查及審判中均自白者，減輕其刑」，旨在鼓
    勵毒犯自白認罪，以開啟其自新之路，故毒販在偵查及審判
    中之歷次陳述，各有一次以上之自白者，不論其之自白，係
    出於自動或被動、簡單或詳細，並其自白後有無翻異，即應
    依法減輕其刑。又該項所謂「自白」，乃對自己之犯罪事實
    全部或主要部分為肯定供述之意（最高法院98年度台上字第
    6928號、99年度台上字第4874號判決參照）。經查，被告於
    警詢坦認：109年11月12日晚間9時許，當時伊會騎機車到中
    壢區的永福釣蝦場，是因為伊於同日晚間8時許，接到國中
    同學「小漁」的電話要伊過去，他說有人要買毒品要伊過去
    永福釣蝦場，因為先前伊有跟他說伊這裡有很多愷他命和毒
    品咖啡包，伊要拋售換現金，但不知道怎麼賣，於是他就跟
    伊說如果有遇到要買的人會告訴伊，到場後對方跟伊說要3,
    000元的愷他命，還有1組毒品咖啡包，然後伊跟對方說這樣
    是5,100元，並且先跟對方收錢，對方就給伊6,000元，伊就
    帶對方到伊停車的地方，然後給對方愷他命1包及毒品咖啡
    包4包，在找錢的時候就被對方表明身分為逮捕等語明確（
    詳見桃檢109偵35180號卷第22至24頁）。依被告上開警詢之
    供述，其就共犯「小漁」有告知他人要購買毒品，以及其最
    終於何時、何地，販賣及交付何種毒品、數量及交易金額給
    買家等販賣毒品構成要件之主要客觀事實自白無訛，雖其於
    該次自白後，於偵訊時供稱：伊其實也不是真的要販賣毒品
    ，是想將毒品換現金，伊不知道這是販賣等語置辯（詳見桃
    檢109偵35180號卷第88頁)，惟按毒品危害防制條例第17條
    第2項之自白，並不以始終自白為必要，縱自白前、後有否
    認之辯詞，亦不影響已自白之效力；另自白乃對自己之犯罪
    事實全部或主要部分為肯定供述之謂，且非以其係有罪之肯
    定為必要，縱時日、處所、行為態樣等非構成犯罪事實之要
    素略有不同，或另有阻卻違法、阻卻責任事由存在之主張，
    亦不影響其自白（最高法院106年台上字第402號、99年台上
    字第4962號判決參照）。是被告上開自白犯罪後所為伊不是
    真的要販賣毒品，是想將毒品換現金之言詞，應屬被告想要
    減輕犯罪情節之事後辯詞，非係否認其完全構成犯罪之意，
    不影響上揭已於偵查中自白犯罪之效力，且被告於本院審理
    時已就本件犯行自白犯罪，應認被告就上開販賣第三級毒品
    未遂犯行，於偵查及審判中均自白犯行，應合於修正前毒品
    危害防制條例第17條第2項之規定，應予減輕其刑，並遞減
    其刑。
  ㈤至刑法第59條規定之酌量減輕其刑，必須犯罪另有特殊之原
    因與環境，在客觀上足以引起一般同情，認為即使予以宣告
    法定最低度刑，猶嫌過重者，始有其適用。此所謂法定最低
    度刑，固包括法定最低本刑；惟遇有其他法定減輕之事由者
    ，則應係指適用其他法定減輕事由減輕其刑後之最低度刑而
    言。倘被告別有法定減輕事由者，應先適用法定減輕事由減
    輕其刑後，猶認其犯罪之情狀顯可憫恕，即使科以該減輕後
    之最低度刑仍嫌過重者，始得適用刑法第59條規定酌量減輕
    其刑（最高法院100年度台上字第744號判決意旨參照）。查
    本件被告所犯販賣第三級毒品未遂罪，經依前述減輕事由遞
    減其刑後，法定最低刑度已大幅降低，實已無情輕法重之憾
    ，況被告販賣毒品戕害國人身心健康甚鉅，難認有何特殊之
    原因與環境，依據客觀觀察足以引起一般同情，當無再援引
    刑法第59條之規定減輕其刑之餘地。
  ㈥爰審酌被告不思努力進取獲取所需，為圖一己之私利，夥同
    他人共同販賣第三級毒品予他人，輕則戕害施用者之身心健
    康，重則引發各種犯罪，危害社會治安，所為實屬不該，惟
    念被告犯後已坦承犯行，態度良好，並參酌其販賣數量、次
    數，犯罪所得，兼衡被告之素行、生活狀況、智識程度、犯
    罪之動機、目的等一切情狀，量處如主文所示之刑。 
  ㈦末查，被告前未曾因故意犯罪受有期徒刑以上刑之宣告，此
    有臺灣高等法院被告前案紀錄表附卷可查，其因一時失慮，
    致罹刑章，然犯後已坦承犯行，已如前述，足徵其對其上開
    販賣第三級毒品未遂之行為悉有悔意，並考量其行為時年輕
    識淺，思慮欠周，本院綜合上情，認其歷此偵查及審理之教
    訓，應能知所警惕，是對其宣告之刑以暫不執行為適當，爰
    依刑法第74條第1項第1款之規定，對被告宣告緩刑5年，以
    勵自新。然為促使被告日後更加重視法規範秩序，導正偏差
    行為，認應課予一定條件之緩刑負擔，令其從中深切記取教
    訓，期能時時警惕，避免再度犯罪，認有命被告應向檢察官
    指定之政府機關、政府機構、行政法人、社區或其他符合公
    益目的之機構或團體，提供240小時之義務勞務（至於義務
    勞務之執行方法，核屬執行事項，由檢察官執行），及應於
    本判決確定之日起1年內，接受受理執行之地方檢察署所舉
    辦之法治教育5場次，並再依刑法第93條第1項第2款規定，
    諭知被告於緩刑期間內付保護管束。倘其未遵循本院所諭知
    如主文所示緩刑期間之負擔，情節重大，足認原宣告之緩刑
    難收其預期效果，而有執行刑罰之必要者，依刑事訴訟法第
    476條及刑法第75條之1第1項第4款之規定，檢察官得向本院
    聲請撤銷上開緩刑之宣告，併予敘明。
三、沒收部分：
  ㈠扣案如附表編號一、二所示之愷他命13包及含有4-甲基甲基
    卡西酮成分之毒品咖啡包5包，均係毒品危害防制條例第2條
    第2項第3款所定之第三級毒品，應認均係違禁物，自應依刑
    法第38條第1項規定宣告沒收。另裝盛上開毒品之外包裝袋
    ，因依該等扣案物之狀態及現今所採行之鑑驗方法，仍會殘
    留微量毒品，難以與所附著之包裝袋析離，故應將之一體視
    為毒品，同依刑法第38條第1項之規定宣告沒收。至於毒品
    鑑驗時所耗損之部分，因已用罄不存在，自不得再宣告沒收
    。
  ㈡扣案如附表編號三所示之行動電話1支，係被告用於與共犯「
    小漁」聯繫本案販賣毒品事宜之物，業據被告供承在卷（詳
    見本院卷第107頁），且無刑法第38條之2第2項所列之情形
    ，爰依毒品危害防制條例第19條第1項規定諭知沒收。
　㈢未扣案之插用門號0000000000號SIM卡之行動電話1 支，雖係
    供共犯「小漁」作為本件販毒專線，並用於與被告聯繫交易
    毒品事宜之行動電話，然未扣案，復無其他事證足認該物現
    仍存在，且上開物品單獨存在尚不具刑法上之非難性，倘予
    追徵，除另使刑事執行程序開啟之外，對於被告犯罪行為之
    不法、罪責評價並無影響，且就沒收制度所欲達成之社會防
    衛目的亦無任何助益，欠缺刑法上重要性，是本院認無沒收
    或追徵之必要，爰依刑法第38條之2第2項規定，不予宣告沒
    收或追徵。
　㈣另本件被告所涉本件犯行，因未及賣出毒品即遭警方查獲，
    尚無販賣所得之財物，自無從諭知沒收犯罪所得。　
據上論斷，應依刑事訴訟法第299條第1項前段，毒品危害防制條
例第4條第6項、第3項、第17條第2項、第19條第1項，刑法第11
條、第28條、第25條第2項、第38條第1項、第38條之2第2項、第
74條第1項第1款、第2項第5款、第8款、第93條第1項第2款，判
決如主文。
本案經檢察官劉哲名提起公訴，檢察官王珽顥到庭執行職務。
中　　華　　民　　國　　111 　年　　3 　　月　　17　　日
                  刑事第十七庭審判長法　官  張明道
                                    法　官  張英尉
                                    法　官  李思緯
以上正本證明與原本無異。
如不服本判決應於收受判決後20日內向本院提出上訴書狀，並應
敘述具體理由。其未敘述上訴理由者，應於上訴期間屆滿後20日
內向本院補提理由書(均須按他造當事人之人數附繕本)「切勿逕
送上級法院」。 

　　　　　　　　　　　　　　　      書記官　吳怡靜
中　　華　　民　　國　　111 　年　　3 　　月　　18　　日
附表：
編號 物品名稱 數量 沒收依據 備註  一 愷他命 13包 刑法第38條第1項 【檢驗結果】  1.驗前總毛重12.3568公克，取樣0.0102公克，驗後總   毛重12.3466公克。 2.檢出第三級毒品愷他命成分。   二 毒品咖啡包 5包 刑法第38條第1項 【檢驗結果】 1.驗前總毛重26.65公克，驗前總淨重21.8公克，取樣   1.15公克，驗後總毛重25.5公克。 2.隨機抽取1包，檢出第三級毒品4-甲基甲基卡西酮(4-methylmethcathinone、Mephedrone、4-MMC)，純度4％，驗前總純質淨重約0.87公克。   三 蘋果廠牌IPHONE 11行動電話（含含門號0000000000號SIM卡1張） 1支 毒品危害防制條例第19條第1項 被告所有，供其與共犯「小漁」為本件販賣第三級毒品未遂犯行所用之物。 

附錄本案論罪科刑法條：
毒品危害防制條例第4條第6項、第3項。
毒品危害防制條例第4條
製造、運輸、販賣第一級毒品者，處死刑或無期徒刑；處無期徒
刑者，得併科新臺幣3千萬元以下罰金。
製造、運輸、販賣第二級毒品者，處無期徒刑或10年以上有期徒
刑，得併科新臺幣1千5百萬元以下罰金。
製造、運輸、販賣第三級毒品者，處7年以上有期徒刑，得併科
新臺幣1千萬元以下罰金。
製造、運輸、販賣第四級毒品者，處5年以上12年以下有期徒刑
，得併科新臺幣5百萬元以下罰金。
製造、運輸、販賣專供製造或施用毒品之器具者，處1年以上7年
以下有期徒刑，得併科新臺幣1百50萬元以下罰金。
前五項之未遂犯罰之。